臺灣高等法院刑事判決　　　　　　　 100年度上訴字第2478號
上　訴　人
即　被　告　陳職凱
指定辯護人　本院公設辯護人陳德仁
上列上訴人因違反毒品危害防制條例案件，不服臺灣板橋地方法
院100年度訴字第1474號，民國100年7月27日第一審判決（起訴
案號：臺灣板橋地方法院檢察署100年度偵字第8462號），提起
上訴，本院判決如下：
    主  文
原判決撤銷。
陳職凱販賣第三級毒品，處有期徒刑壹年拾月，扣案愷他命捌包
（驗後總淨重798.61公克，含空包裝袋8個）均沒收。
    事  實
一、陳職凱明知愷他命係毒品危害防制條例第2條第2項第3款所
    列管之第3級毒品，具成癮性、濫用性及社會危害性，不得
    販賣、持有純質淨重達20克以上，詎其基於意圖營利販賣第
    三級毒品愷他命之犯意，於民國100年3月18日21時至21時30
    分間許，至臺北市○○○路附近之「首席酒店」內，以新台
    幣（下同）16萬元之價格，向姓名年籍不詳綽號「阿碩」之
    成年男子，販入第3級毒品愷他命8包（驗前總淨重798.77公
    克，純度約97％，驗前總純質淨重774.8公克，驗後總淨重7
    98.61公克）而持有之，欲透過網路聊天室散播訊息出售牟
    利；之後，陳職凱即與駕駛6155-TM自小客車，不知上情之
    潘啟東一同離開上述酒店，嗣駕車至臺北市○○○路附近搭
    載不知情之友人游侃庭後，一起駕車前往新北市，而於同日
    23時30分許，途經新北市○○區○○路220號前，適遇警方
    執行交通稽查勤務攔檢盤查，於偵查機關尚未知悉上開事實
    前，主動供出上情向警方自首，並經其同意搜索，於車內扣
    得前揭愷他命8包，而知悉上情。
二、案經新北市政府警察局蘆洲分局報請臺灣板橋地方法院檢察
    署檢察官偵查起訴。
    理  由
一、按被告以外之人於審判外之陳述，雖不符前4條之規定，而
    經當事人於審判程序同意作為證據，法院審酌該言詞陳述或
    書面陳述作成時之情況，認為適當者，亦得為證據，刑事訴
    訟法第159條之5定有明文；其立法理由在於傳聞證據未經當
    事人之反對詰問予以核實，乃排斥其證據能力。惟當事人如
    放棄對原供述人之反對詰問權，於審判程序表示同意該等傳
    聞證據可作為證據，此時，法院除認該傳聞證據欠缺適當性
    外，自可承認其證據能力。經查，對於本案屬於審判外陳述
    之傳聞證據，公訴人、被告陳職凱、及其辯護人於審判程序
    均同意作為證據，且經審酌該證據作成情況均無不適當之情
    形，是依上開規定，認得作為本案證據。
二、訊據被告對於販賣第三級毒品愷他命之犯罪事實，於警詢、
    偵查、原審及本院審理時均坦承不諱（見100年度偵字第846
    2號卷，下稱偵(一)卷第8至16、59、60、94、100至102、108
    至190頁、原審100年度聲羈字第183號卷，下稱原審聲羈卷
    第3至5頁、原審卷第32頁反面、46頁、本院卷第24頁、第40
    至41頁），核與證人即一同為警查獲之潘啟東、游侃庭於警
    詢、偵查證稱：查獲之愷他命係被告所有，其等均不知情等
    語均相符（見偵(一)卷第17至25頁），並有自願受搜索同意書
    、新北市政府警察局蘆洲分局搜索扣押筆錄、扣押物品目錄
    表各1份、查獲及扣案物照片28張在卷可憑（見偵(一)卷第27
    至31、40至53頁）；而扣案白色細晶體8包，經送內政部警
    政署刑事警察局鑑定結果，檢出第三級毒品愷他命成分（驗
    前總淨重798.77公克，純度約97％，驗前總純質淨重774.8
    公克，驗後總淨重798.61公克），有該局100年4月27日刑鑑
    字第1000041830號鑑定書1份在卷可憑（見偵(一)卷第114頁）
    ，復有愷他命8包扣案可證。按近年來政府為杜絕毒品氾濫
    ，乃嚴加執行施用及販賣之查緝，且販賣毒品罪又係重罪，
    若無利可圖或有特別情形，當無甘冒被查緝並科處重刑之風
    險，而將愷他命轉售他人之理；再者，被告之月薪僅3萬元
    ，且處於缺錢狀態，此據被告供述明確（見原審卷第46頁、
    原審聲羈卷第4頁反面），被告卻一次購入大量且純度高達9
    7％之愷他命，顯見被告購入大量之毒品愷他命並非單純供
    自己吸食之用，核與被告供稱係欲出售牟利才大量販入等語
    相符，堪認被告確有營利意圖甚明。綜上，足見被告之自白
    與事實相符，可信為真；從而，本案事證明確，被告販賣第
    三級毒品之犯行，堪予認定。
三、查愷他命係毒品危害防制條例第2條第2項第3款所稱之第三
    級毒品，且不得販賣、持有純質淨重達20克以上；又販賣毒
    品罪，雖不以販入之後復行賣出為構成要件，苟以營利為目
    的，將毒品販入或將之賣出，有一於此，犯罪即經完成，故
    以營利為目的而販入，縱尚未賣出；或以其他原因販入後始
    起意營利而賣出，固均應屬販賣既遂，惟若前者尚未完成販
    入行為，或後者尚未完成賣出行為，則仍應有未遂犯之適用
    。有最高法院90年度台上字第1204號裁判要旨可參，是核被
    告所為，係犯違反毒品危害防制條例第4條第3項之販賣第三
    級毒品罪；被告販入後非法持有純質總淨重達20公克以上愷
    他命之低度行為，應為販賣之高度行為所吸收，不另論罪，
    檢察官認上述部分應論以想像競合犯，應有誤會。被告對販
    賣第三級毒品犯行，於偵查及審判中均自白犯罪，已如前述
    ，應依毒品危害防制條例第17條第2項規定減輕其刑。又刑
    法第62條所謂自首，祇以犯人在犯罪未發覺之前，向該管公
    務員申告犯罪事實，並受裁判為已足。目的在促使行為人於
    偵查機關發覺前，主動揭露其犯行，俾由偵查機關儘速著手
    調查，於嗣後之偵查、審判程序，自首者仍得本於其訴訟權
    之適法行使，對於所涉之犯罪事實為有利於己之主張或抗辯
    ，不以始終均自白犯罪為必要，至毒品危害防制條例第17條
    第2項規定：「犯第4條至第8條之罪於偵查及審判中均自白
    者，始符合減輕其刑之要件。上揭法定減輕其刑之規定，前
    者，重在鼓勵行為人自行揭露尚未發覺之犯罪；後者，重在
    藉行為人於偵查、審判程序之自白，使已存在之案件儘速確
    定，二者之立法目的互異，供承犯罪之時間不同，前者為得
    減其刑，後者則為應減其刑，適用效果迥然有別，乃個別獨
    立之減輕其刑之規定，行為人若同時存在此二情形，自應依
    法遞減其刑，最高法院100年台上字第3565號著有判決足參
    。查本案被告在員警尚無任何合理懷疑被告涉犯本件販賣愷
    他命犯行時，在警方臨檢之際，主動向新北市政府警察局蘆
    洲分局警員賴恒彬、余福雄坦承犯行，且接受裁判等情，除
    據被告供承在卷，並經新北市政府警察局蘆洲分局警員賴恒
    彬、余福雄到庭證稱明確（見本院卷第38至39頁），是被告
    上開行為符合自首之要件，爰依刑法第62條前段規定，減輕
    其刑。再同為販毒之人，其原因動機不一，犯罪情節未必盡
    同，或有大盤毒梟者，亦有中、小盤之分，甚或僅止於吸毒
    者友儕間為求互通有無之有償轉讓者亦有之，其販賣行為所
    造成危害社會之程度自屬有異；又法律所設販賣第三級毒品
    之法定最低本刑為「5年以上有期徒刑，得併科700萬元以下
    罰金」，不可謂不重。查本案扣案之愷他命數量雖屬不匪，
    惟仍與大宗走私之數量或利用幫派組織結構販毒者難以比擬
    ，且被告自陳其有施用愷他命之惡習，當日扣得之愷他命，
    除欲供販賣獲利外，亦兼供其個人施用；被告僅是預計以網
    路招攬販售，尚未決定每次出售所欲獲得之利潤等情，可見
    被告意在賺取差價，尚未對社會造成危害，且與前述之組織
    型毒販對社會所生之危害無法相提並論，倘一律論處毒品危
    害防制條例第4條第3項之法定本刑，不免過苛，故認其犯罪
    情狀在客觀上足以引起一般人之同情，情節尚堪憫恕，爰就
    被告販賣第三級毒品犯行，依刑法第59條規定減輕其刑，並
    依法遞減之。
四、原審對被告為有罪科刑之判決，固非無見。惟被告合於自首
    要件（詳如前述），原審疏未認定，尚有未合，自屬無可維
    持。被告上訴意旨以其合於自首要件指摘原判決不當，為有
    理由，應由本院將之撤銷改判。爰審酌被告明知毒品不僅殘
    害施用者自身健康，且施用者為購買毒品以解除毒癮，往往
    不惜耗費鉅資，以致散盡家財連累家人，甚或鋌而走險犯罪
    ，危害社會治安，被告卻仍為一己私利，無視國家杜絕毒品
    之禁令而販賣愷他命，所為誠屬不該；惟念其自首犯罪，復
    坦承犯行，態度良好，且販入毒品尚無賣出之情形，並未流
    入市面造成實害，及販入之愷他命數量、純質總淨重、犯罪
    動機、目的、手段、其生活狀況、智識程度等一切情狀，量
    處如主文所示之刑，以資懲儆；又檢察官雖對被告具體求處
    有期徒刑6年；惟衡量上情，認檢察官求處之上開刑度，似
    嫌過重，附此敘明。
五、按毒品危害防制條例第18條第1項後段規定應沒入銷燬之毒
    品，專指查獲施用、持有第三級毒品而言；倘係查獲販賣而
    持有之第三級毒品，既屬同條例明定處罰之犯罪行為，即非
    該條項應依行政程序沒入銷燬之範圍。又同條例第19條第1
    項所定「供犯罪所用或因犯罪所得之物」，係指犯第4條至
    第9條、第12條、第13條或第14條第1項、第2項之罪所用或
    所得之物，不包括毒品本身在內，是尚不得援用此項規定為
    販賣之第三級毒品沒收依據；換言之，此時即應回歸刑法之
    適用。查扣案白色細晶體8包，送驗檢出第三級毒品愷他命
    成分，核如前述，並為法律明文禁止持有之物（毒品危害防
    制條例第11條之1參照），而屬違禁物，應依刑法第38條第1
    項第1款之規定宣告沒收如主文所示；又鑑驗耗損部分，既
    已滅失，爰不另予宣告沒收。
據上論斷，應依刑事訴訟法第369條第1項前段、第364條、第299
條第1項前段，毒品危害防制條例第4條第3項、第17條第2項，刑
法第11條前段、第59條、第62條前段、第38條第1項第1款，判決
如主文。
本案經檢察官鄭富銘到庭執行職務。
中    華    民    國   100    年    11    月    2     日
                  刑事第十一庭  審判長法  官  許宗和
                                      法  官  趙功恆
                                      法  官  潘進柳
以上正本證明與原本無異。
如不服本判決，應於收受送達後10日內向本院提出上訴書狀，其
未敘述上訴之理由者並得於提起上訴後10日內向本院補提理由書
（均須按他造當事人之人數附繕本）「切勿逕送上級法院」。
                                      書記官  任正人
中    華    民    國   100    年    11    月    3     日
附錄：本案論罪科刑法條全文
修正前毒品危害防制條例第4 條第3 項
製造、運輸、販賣第三級毒品者，處5 年以上有期徒刑，得併科
新臺幣5 百萬元以下罰金。